【裁判字號】    93,易,1202
【裁判日期】    950504
【裁判案由】    竊盜等
【裁判全文】
臺灣彰化地方法院刑事判決    九十三年度易字第一二０二號
    公  訴  人  臺灣彰化地方法院檢察署檢察官
    被      告  戊○○
    選任辯護人  陳建良律師
    被      告  乙○○
上列被告等因贓物案件，經檢察官提起公訴（九十三年度偵字第
六四六三號），本院判決如下：
    主    文
戊○○、乙○○均無罪。
      理  由
一、公訴意旨略以：被告戊○○係址設彰化縣彰化巿陳稜路五號
    「現場手機快速維修行」之負責人，其明知證人即同案被告
    己○○、證人庚○○（伊等所涉竊盜犯行，業經本院分別判
    處有期徒刑五月、一年八月確定）先後於民國九十三年六月
    十二日、十六日、二十一日、二十三日，在其上址店內及彰
    化縣和美鎮○○路等地，向其兜售之Ａｃｅｒ廠牌、Ｓａｍ
    ｓｕｎｇ廠牌、ＨＰ廠牌、ＢＥＮＱ廠牌電腦液晶螢幕各一
    台及ＨＰ廠牌電腦主機一台均為來路不明之贓物，竟基於概
    括之犯意，分別以新台幣（下同）三千元、三千五百元不等
    之賤價，予以連續故買。而被告乙○○則為位於彰化縣彰化
    巿中山路三段四一三號「上易中古手機買賣店」之負責人，
    其亦明知證人己○○、庚○○於九十三年六月十九日，在伊
    上址店內，向伊兜售之聲寶廠牌電腦液晶螢幕係來路不明之
    贓物，仍以三千一百元之賤價，予以故買。嗣證人己○○、
    庚○○因涉犯竊盜罪嫌，為警查獲，始循線查悉上情，並於
    被告戊○○前開「現場手機快速維修行」店內及其使用之車
    牌號碼Ａ七─０六九０號自用小客車內，扣得Ａｃｅｒ廠牌
    、Ｓａｍｓｕｎｇ廠牌、ＨＰ廠牌、ＢＥＮＱ廠牌電腦液晶
    螢幕各一台（皆已發還予被害人），復於被告乙○○前開「
    上易中古手機買賣店」店內扣獲聲寶廠牌電腦液晶螢幕一台
    （已發還予被害人），因認被告戊○○、乙○○二人均涉犯
    刑法第三百四十九條第二項之故買贓物罪嫌。
二、按犯罪事實應依證據認定之，無證據不得認定犯罪事實。又
    不能證明被告犯罪者，應諭知無罪之判決，刑事訴訟法第一
    百五十四條第二項、第三百零一條第一項分別定有明文。次
    按刑法上贓物罪之成立，不論行為人其行為態樣為收受、搬
    運、寄藏、故買或牙保，除客觀上須行為人有前開符合法律
    所規定之行為外，更須以行為人對其所收受、搬運、寄藏、
    故買或牙保之物，於主觀上明知為贓物為必要，故於訴訟上
    欲認定行為人有收受、搬運、寄藏、故買或牙保贓物之犯行
    ，審理事實之法院除須證明行為人於客觀上有收受、搬運、
    寄藏、故買或牙保贓物之行為外，更須證明行為人於收受、
    搬運、寄藏、故買或牙保一定之物品時，於該行為人之主觀
    上對於其所收受、搬運、寄藏、故買或牙保之物有係來源不
    明之贓物認識，並出於犯罪之故意予以買受之，此觀之刑法
    第三百四十九條構成要件之規定即可明。而事實之認定，應
    憑證據，如未能發現相當證據，或證據不足以證明，自不能
    以推測或擬制之方法，為裁判基礎（最高法院四十年台上字
    第八六號判例參照）；且認定犯罪事實所憑之證據，雖不以
    直接證據為限，間接證據亦包括在內，然而無論直接證據或
    間接證據，其為訴訟上之證明，須於通常一般之人均不致有
    所懷疑，而得確信其為真實之程度者，始得據為有罪之認定
    ，倘其證明尚未達到此一程度，而有合理之懷疑存在而無從
    使事實審法院得有罪之確信時，即應由法院為諭知被告無罪
    之判決（最高法院七十六年台上字第四九八六號判例參照）
    。
三、本件公訴人認被告戊○○、乙○○涉犯上開故買贓物罪嫌，
    無非係以起訴事實有(一)被告戊○○之警詢筆錄（承認於九十
    三年六月十二日、二十三日，向證人己○○收購Ａｃｅｒ廠
    牌、Ｓａｍｓｕｎｇ廠牌、ＨＰ廠牌、ＢＥＮＱ廠牌之電腦
    液晶螢幕各一台）、(二)被告乙○○之警詢筆錄（承認於九十
    三年六月十九日，向證人己○○、庚○○買受聲寶廠牌電腦
    液晶螢幕一台）、(三)證人己○○之警詢筆錄、(四)證人庚○○
    之警詢筆錄、(五)證人即彰化基督教醫院警衛組長丙○於警詢
    及偵查之證述、(六)證人即彰化市中山國小文書組長丁○○於
    警詢及偵查之證述、(七)扣押物品目錄表、(八)臺灣彰化地方法
    院檢察署檢察官九十三年度偵字第二六八八號聲請簡易判決
    處刑書，為其論據。
四、訊據被告戊○○就其有於九十三年六月十二日，在其經營之
    「現場手機快速維修行」內，向證人己○○以三千元之價格
    ，收購Ａｃｅｒ廠牌、Ｓａｍｓｕｎｇ廠牌之電腦液晶螢幕
    各一台，又於同年月二十三日，在彰化縣和美鎮○○路某處
    ，分別以三千元、三千五百元，向證人己○○購買ＨＰ廠牌
    、ＢＥＮＱ廠牌電腦液晶螢幕各一台；被告乙○○對伊有於
    同年月十九日，在所營「上易中古手機買賣店」內，以三千
    一百元之價格，向證人己○○、庚○○買受聲寶廠牌電腦液
    晶螢幕一台等情皆直承不諱，惟均堅詞否認有何故買贓物之
    犯行，同辯稱：不知各該收購之電腦液晶螢幕係贓物，並無
    故買贓物之故意等語，被告戊○○復以：當時都是己○○一
    人拿電腦來賣，庚○○均未在場，其並不知道己○○、庚○○是兄弟，如果知道，就不會收購己○○之電腦，且其亦未
    另於九十三年六月十六日、二十一日，向己○○、庚○○收
    購電腦液晶螢幕及ＨＰ廠牌電腦主機等詞置辯。
五、經查：
  (一)關於證據能力部分：
    按被告以外之人於審判外之言詞或書面陳述，除法律有規定
    者外，不得作為證據；被告以外之人於檢察事務官、司法警
    察官或司法警察調查中所為之陳述，與審判中不符時，其先
    前之陳述具有較可信之特別情況，且為證明犯罪事實存否所
    必要者，得為證據，刑事訴訟法第一百五十九條第一項、第
    一百五十九條之二固分別定有明文。惟其先前之陳述，如何
    「具有較可信之特別情況」？此例外情形，自應有嚴格之證
    明，始符合上開規定，不得單憑警詢距案發時間較近，即逕
    謂該陳述較為可採。否則，警詢之時間順序通常在先，豈不
    造成該審判外陳述之證據價值，因距案發時間較近，即優於
    審判中經具結、詰問等程序所為陳述之不當結果（最高法院
    九十三年度臺上字第二六四五號判決意旨參照）。亦即，證
    人審判外之陳述，僅例外於具有「信用性之情況保障」及「
    必要性」時，始能例外取得證據能力，而所謂「信用性之情
    況保障」，係指其陳述之「外部情況」具有高度信用性，而
    非指該陳述內容本身具備信用性，蓋內容本身之可信性已屬
    「證明力」之範疇。是證人警詢之證述是否可例外認具證據
    能力，應由法院依個案具體審酌。本案檢察官將證人己○○
    、庚○○於警詢之證述列為證據，然被告戊○○之辯護人則
    以上開證人於警詢時之證述屬審判外之陳述為由，主張證人
    此部份之證言應無證據能力。查：證人己○○、庚○○分別
    經本院於九十五年四月十一日、二十日審理時以證人身分傳
    喚到庭作證，伊等結證內容與其於警詢時之證述內容相符，
    核與刑事訴訟法第一百五十九條之二所規定之例外要件（以
    審理中之證述與警詢證述不一致為前提）不符，尚難認屬同
    法第一百五十九條第一項之例外，故應認皆無證據能力。
  (二)被告戊○○向證人己○○買受之電腦液晶螢幕四台、被告乙○○向證人己○○、庚○○購買之電腦液晶螢幕一台，乃係
    證人庚○○夥同其弟己○○至彰化基督教醫院，或由證人庚○○單獨侵入中山國小所竊取，嗣被告戊○○、乙○○均將
    所購之電腦液晶螢幕各四台、一台交付予彰化縣警察局彰化
    分局，經該分局轉交予證人即彰化基督教醫院警衛組長丙○
    、中山國小文書組長丁○○領回等情，已據證人己○○、庚○○於本院審理時到庭陳明在卷，而伊等所涉竊盜犯行，業
    經本院以九十三年度易字第一二０二號、第七０九號判決，
    分別判處有期徒刑五月、一年八月確定在案，亦有上開判決
    書二份在卷得佐，此外，並經證人丙○、丁○○於警、偵訊
    中指述無訛，復有彰化縣警察局彰化分局扣押筆錄及扣押物
    品目錄表各三份、贓物認領保管單三紙、現場盤點明細表一
    紙、損失證明單一紙附卷可稽，足認被告戊○○購自證人己○○之電腦液晶螢幕四台、被告乙○○向證人己○○、庚○○買得之電腦液晶螢幕一台，分別為彰化基督教醫院、中山
    國小失竊之物品，而皆屬盜贓物固屬無誤，惟尚不足資為被
    告戊○○、乙○○對購買之電腦液晶螢幕各四台、一台係來
    源不明贓物有所認識之證據，顯屬無疑。
  (三)本案除被告戊○○自承於九十三年六月十二日、二十三日，
    分別在「現場手機快速維修行」、彰化縣和美鎮○○路某處
    ，向證人己○○買受不知係贓物之Ａｃｅｒ廠牌、Ｓａｍｓ
    ｕｎｇ廠牌、ＨＰ廠牌、ＢＥＮＱ廠牌電腦液晶螢幕各一台
    ，被告乙○○坦稱於同年月十九日，向證人己○○、庚○○
    收購不知係贓物之聲寶廠牌電腦液晶螢幕一台外，公訴意旨
    復指稱被告戊○○另於同年月十六日、二十一日，向證人己○○、庚○○故買失竊之電腦液晶螢幕及ＨＰ廠牌電腦主機
    等贓物，然迭經被告戊○○自警詢至本院審理時否認在卷。
    經以交互詰問方式質之到院作證之證人己○○、庚○○，有
    關伊等前往彰化基督教醫院或中山國小盜取電腦液晶螢幕之
    時間、數量、次數及販售予被告戊○○之時間、地點、數量
    、次數等節，均表明：時間太久記不得了等語，況證人己○○更進一步證稱：「（辯護人問：〈提示九十三年七月一日
    警詢筆錄第四頁第二行開始〉你在該次陳述中明確指出九十
    三年六月十六日與胞兄庚○○共騎機車前往陳稜路五號總共
    賣得六千元，因缺一條連接線戊○○特別跟你說要補送，為
    何日期是說九十三年六月十六日？）可能是日期記錯了。」
    、「（檢察官問：你們行竊的時間點，就如你剛所述，為何
    在行竊之前，將竊得的液晶螢幕賣給被告戊○○？）當時我
    在派出所製作筆錄時，我就覺得筆錄上所寫的時間怪怪的，
    因為我們實際去偷的時間，與報案失竊的時間不同」、「（
    辯護人問：除了拿到被告鄭的店裡及在彰美路、線東路賣給
    被告鄭的液晶螢幕外，有無再賣液晶螢幕給被告鄭？）我記
    得是二次而已。」等詞甚詳，顯然，證人己○○雖係出面負
    責銷贓者，但伊對於兜售電腦液晶螢幕予被告戊○○之確實
    日期、數量、次數，自始即未能於警詢時為正確之陳述，迄
    至本院作證時，證人己○○、庚○○就此部分仍均無從為明
    確之證述，則公訴人徒以證人己○○、庚○○有瑕疵之證詞
    ，謂被告戊○○除所承向證人己○○購買電腦液晶螢幕二次
    外，另有於九十三年六月十六日、二十一日，向證人己○○
    、庚○○買受電腦液晶螢幕及ＨＰ廠牌電腦主機乙情，即屬
    無據。而公訴人對此復未能提出其他積極證據相佐，自難僅
    憑證人己○○、庚○○片面所供，遽認被告戊○○有公訴人
    所指九十三年六月十六日、二十一日故買贓物之犯行。
  (四)第查，公訴人又以被告戊○○前曾於九十三年三月間，因向
    證人庚○○購買來路不明之電腦液晶螢幕，經臺灣彰化地方
    法院檢察署認涉犯贓物罪嫌，而以九十三年度偵字第二六八
    八號聲請簡易判決處刑，故其再於本案九十三年六月間，向
    證人己○○、庚○○買受失竊之電腦液晶螢幕，豈有不知所
    購者係贓物之理？惟被告戊○○上開故買贓物一案，業經本
    院以九十三年度易字第七三六號判決無罪，嗣經臺灣高等法
    院臺中分院以九十三年度上易字第一五六三號判決駁回檢察
    官上訴確定，有調閱之臺灣高等法院臺中分院九十三年度上
    易字第一五六三號全案卷證可佐。公訴人雖質疑被告戊○○
    於九十三年六月間，復向前案之證人庚○○買受本案電腦液
    晶螢幕，主觀上必有贓物認識，然為被告戊○○堅詞否認。
    經本院當庭勘驗被告戊○○於九十三年六月十二日，在所營
    「現場手機快速維修行」內，與證人己○○交易過程之錄影
    光碟結果，當時確實僅有證人己○○至店內向被告戊○○兜
    售電腦液晶螢幕，證人庚○○並未在場，且經被告戊○○詢
    問證人己○○有關Ａｃｅｒ廠牌、Ｓａｍｓｕｎｇ廠牌電腦
    液晶螢幕之所有權時，證人己○○也表示是伊的沒錯，有問
    題找伊等情，此有本院九十五年三月二十八日勘驗筆錄一份
    足稽；且證人己○○於本院審理時，亦就當日銷贓情形具結
    證稱：伊是一個人跟被告戊○○交易，伊哥哥庚○○在店外
    面的斜對面，從光碟中看不出來，被告戊○○不知道伊哥哥
    有去等詞，另證人庚○○亦承認伊因前案贓物案件不敢出面
    ，故將電腦液晶螢幕交由證人己○○賣予被告戊○○等情無
    訛；職是，被告戊○○與證人己○○交易時，既無何客觀情
    事得以認知證人己○○係代其兄庚○○出面銷贓，而證人己○○又陳稱伊係電腦液晶螢幕之所有權人，並保證確係伊所
    有等語，是縱被告戊○○未向證人己○○索取身分證件以核
    對身分，亦不得遽認其未善盡查證義務，進而推論被告戊○○主觀上有贓物之認識。再公訴意旨以被告乙○○於證人己○○兜售電腦液晶螢幕時，曾電詢被告戊○○收購價格，應
    知悉係贓物一事，亦屢經被告乙○○否認在卷，此部分公訴
    人既未提出其他具體事證以資證明，容有臆測或擬制犯罪事
    實之不當。
  (五)稽諸國內民眾之電腦使用率日益提昇，而製造商為因應客戶
    需求及市場競爭，近年來對於３Ｃ產品（本案電腦液晶螢幕
    即屬３Ｃ產品之一）之款式、功能，亦不斷研發並於短期內
    推陳出新，致使３Ｃ產品之市場汰換率相對提高，間接促使
    ３Ｃ產品中古市場交易之活絡。而電腦產品固屬高度精密之
    機器，一般消費者於購買後，通常會有保固、維修等售後服
    務需求，當會留下賣方之聯絡方式或電腦產品原廠保固書。
    然電腦產品市場本即區分為新機市場及中古市場兩大區塊，
    如為新機市場，消費者固然會要求業者出具原廠保固書、統
    一發票等完整資料，以便日後之保固及維修；若為中古市場
    ，因消費者本即著眼於價格便宜之特性，因此對於保固、維
    修，甚至牽涉業者營業稅的統一發票開立，即並非如此在意
    。不同層次的消費者，本可依其個人需要及經濟能力，選擇
    在一般店面以較高之價格購買全新電腦產品，以搭配完整之
    原廠保固及維修服務，或選擇以較低價格，購買他人轉手之
    中古電腦產品，惟未必能享有完整之售後服務，因而本案被
    告戊○○向證人己○○購買中古電腦液晶螢幕四台，被告乙○○向證人己○○、庚○○買受中古電腦液晶螢幕一台，縱
    皆未索取保固書，然並無明顯違反市場交易常情之處。又與
    被告戊○○、乙○○所購相同規格、保固三年之中古或全新
    電腦液晶螢幕，一般市面上之售價自二千五百元至五千元不
    等，此有被告戊○○提出之奇摩拍賣網站資料可稽，被告戊○○、乙○○買受之電腦液晶螢幕既非新品，則被告戊○○
    分別以三千元、三千五百元，被告乙○○以三千一百元之價
    格，向證人己○○買受各該中古電腦液晶螢幕，尚屬合理範
    圍內，並非以顯不相當之賤價買進該等產品，自無從以被告
    二人所購之電腦液晶螢幕價格，遠低於市場合理價格為由，
    而據此認定被告戊○○、乙○○主觀上均明知係贓物而仍故
    買之。
  (六)再證人即中山國小文書組長丁○○於本院審理時業證稱：液
    晶螢幕的後面有貼型號，領回時原廠條碼還在，但正面下方
    所貼國家檔案局配發標示或學校財產標示已經被撕掉等語；
    另曾於九十三年七月五日向證人己○○買受中山國小遭竊的
    電腦液晶螢幕、主機之證人甲○○，亦到庭結證陳：「（檢
    察官問：己○○賣給你的主機、液晶螢幕從外觀是否有標籤
    或其他標示？）我是沒有看到，我看不出來。只有廠牌而已
    。」等詞。考之貼於電腦液晶螢幕上之原廠條碼、型號，僅
    係製造商用以識別出廠、保固、維修及商標或企業標誌之標
    記，尚無得據此判斷所有權之歸屬，衡情，該等電腦液晶螢
    幕上所貼用以標明財產所有人之標示，既於銷贓前即遭撕毀
    ，被告戊○○、乙○○及一般人當無得自餘存之原廠條碼、
    型號或僅從產品本身，輕易辨識出是否屬於彰化基督教醫院
    或中山國小所失竊之產品而有贓物之認識。
  (七)末被告戊○○、乙○○所買受之電腦液晶螢幕各四台、一台
    ，並非如汽車、機車等經過稍加查證即可判斷是否屬贓物之
    標的，且在本案並無任何顯現於外足以懷疑該等電腦液晶螢
    幕係屬贓物之情況下，實難謂被告戊○○、乙○○對買受之
    電腦液晶螢幕具有明知為贓物而故買之認識。
  (八)綜上各節，檢察官據以認定犯罪事實所臚列之證據，其為訴
    訟上之證明，既尚未至通常一般之人均不致有所懷疑，而得
    確信其為真實之程度者，仍有合理之懷疑存在。本院復查無
    其他積極證據足資證明被告戊○○、乙○○確有公訴人所指
    故買贓物之行為，尚無從形成被告二人有罪之確信，自不得
    以推測或擬制之方法，為被告戊○○、乙○○不利之認定，
    本案核屬不能證明被告二人犯罪，揆諸首揭說明，自應為被
    告戊○○、乙○○無罪之諭知。
據上論斷，應依刑事訴訟法第三百零一條第一項，判決如主文。
本案經檢察官鮑慧忠到庭執行職務。
中    華    民    國    九十五  年    五    月    四  日
                        刑事第一庭
                                審判長法官  周  淡  怡
                                法      官  吳  永  梁
                                法      官  周  莉  菁
以上正本證明與原本無異。
如不服本判決，應於判決送達後十日內向本院提出上訴狀（須附
繕本）。
中    華    民    國    九十五  年    五    月    四  日
                                法院書記官  黃  當  易


司法院資訊處製作；財團法人民間司法改革基金會備份。
